【裁判字號】    91,易,1528
【裁判日期】    920611
【裁判案由】    傷害
【裁判全文】
臺灣臺北地方法院刑事判決                        九十一年度易字第一五二八號
    公  訴  人  臺灣臺北地方法院檢察署檢察官
    被      告  丙○○
    選任辯護人  馬金生
    被      告  乙○○
右列被告因傷害案件，經檢察官提起公訴（九十一年度偵字第一六六九九號），本院
判決如左：
    主  文
丙○○、乙○○傷害人之身體，各處有期徒刑肆月，如易科罰金均以佰元折算壹日
。
    事  實
一、丙○○於民國九十一年六月十日上午七時二十五分許，駕駛車牌號碼ＣＥ—六０
    七七號自用小客車，行經臺北市○○路○段一四七巷五弄三十二號前，因超車糾
    紛與駕駛Ａ三─四八五六號自小客車之乙○○發生爭執，丁○○上前勸架，丙○○竟基於普通傷害之故意，揮拳毆打丁○○，乙○○見狀亦基於普通傷害之犯意
    ，與丙○○發生扭打，致丁○○受有左臉頰腫、左眼結膜充血（左眼失明與傷害
    無關）；丙○○受有頭部外傷併背部挫傷、雙手、右膝挫傷併擦傷；乙○○受有
    左腋下外傷之傷害。
二、案經被害人丁○○、丙○○、乙○○訴由臺北市政府警察局信義分局報請臺灣臺
    北地方法院檢察署檢察官偵查起訴。
    理  由
一、訊據被告乙○○對於右揭犯行坦承不諱；被告丙○○矢口否認右揭犯行，辯稱：
    伊沒有打人云云。惟查：右揭事實，業據告訴人丁○○於警訊、偵查及審理中指
    訴甚詳，核與被告乙○○供稱：丙○○在前一條巷子之前就一直按喇叭，在我要
    倒車入庫停車時，他又按喇叭，我就說叭什麼叭，丙○○就用三字經罵我，二人
    就吵起來很大聲，丁○○就出來勸架，但不知道丙○○為何打丁○○一拳，我很
    生氣，就去打丙○○等語。證人甲○○證稱：我在屋內聽到吵架聲音，我出來時
    看到丁○○在被告二人中間要勸架，我看到丙○○出手從丁○○臉部打一拳，丁○○就反推丙○○，乙○○才出手打丙○○，被告二人就互毆等語。證人戊○○
    證稱：當天早上要上班，被告二人開車到宿舍門口，我和丁○○出門要上班，然
    後被告二人就吵起來，丁○○去勸架，丙○○打丁○○臉部一拳，之後，乙○○
    看到就打丙○○等語悉相符合。證人即丙○○母親林吳桂花雖證稱：我兒子從車
    內出來之後，我就跟著出來，我兒子按一聲喇叭，乙○○就上來打丙○○，我看
    到好多人在打丙○○。當時很多人我也看不清楚，我看到丁○○摀著眼睛等語。
    然告訴人丁○○與被告乙○○、證人甲○○、戊○○等人係同事，又未與被告乙○○等人發生糾紛，渠等顯無毆打告訴人丁○○之理？告訴人丁○○如未被毆打
    ，當時為何會摀著眼睛？復有臺北醫學院附設醫院（下稱北醫）函、病歷資料、
    診斷證明書、高雄醫學大學附設中和紀念醫院（下稱高醫）函、病歷資料、診斷
    證明書、財團法人國泰綜合醫院診斷證明書等附卷可稽。足證被告丙○○辯解，
    顯係卸責之詞，不足採信。本件事證明確，被告等犯行，洵堪認定。
二、核被告乙○○、丙○○所為，各係犯刑法第二百七十七條第一項之傷害罪。公訴
    意旨認被告丙○○係犯刑法第二百七十七條第二項後段、第一項之傷害致重傷罪
    。惟查：告訴人丁○○左眼失明是否因傷害造成，經訊問證人即為丁○○醫治之
    北醫醫師劉永弘證稱：基本上診斷證明書寫的都是客觀的，從感觀上可發現的。
    病歷記載「左眼失明」是他自述他左眼看不到，我們測試他左眼對光的反應，結
    果沒有反應。視網膜的檢查有很多項目，這些必須到眼科專科部門去做，我當時
    在急診沒有做。左眼失明，是一個持續的狀況，未必是當時發生的。如果是當時
    發生的，我們不會記載「blind」而會記載成視力喪失「loss of VA」。我們在
    急診時，若病人新發生眼睛看不到，他自己會主動講，再者我們會從外觀的傷害
    來判斷。病人在九十一年六月十日在我們醫院急診，六月十三日去高醫就診。高
    醫的臨床判斷「．．．當時左眼視力已無光感．．．該員的視網膜剝離全剝離應
    早已罹病一段時間。」：「當時左眼視力已無光感」表示他左眼連光的刺激都看
    不到，一定是失明狀態。一般來說，失明的話可能看不到，但如果用光來照射眼
    睛，有時候他會感到被照到的感覺。「該員的視網膜剝離全剝離應早已罹病一段
    時間」表示視網膜早已剝離了，時間至少超過三、五天以上等語。次查：本院將
    告訴人丁○○在北醫及高醫病歷及相關資料送請國立臺灣大學醫學院附設醫院鑑
    定結果：「（一）依照高雄醫學大學六月十三日病歷記載，超音波檢查顯示陳先
    生左眼有網膜全剝離、晶體脫位與青光眼，當時視力為已無光覺，並有內斜視（
    眼科檢查眼位esotropia）。另六月十日於台北醫學大學急診部就醫之病歷亦有
    記載陳先生左眼失明（以英文記為blind），有斜視現象（病歷記錄strabismus
    ）。又陳先生於訊問時，曾自述左眼視力於當兵前約為０．５。（二）一般而言
    ，外傷確為造成網膜剝離終致失明可能原因之一，但陳先生在受傷前視力如為０
    ．５，則應不致於在受傷後三天即因網膜剝離而視力迅速減退至無光覺。高雄醫
    學大學函復臺北地方法院之病情說明中也指出「該員之視網膜全剝離應早已罹病
    一段時日」。（三）揆諸前述資料研判，陳先生在受傷前視力即已嚴重喪失的可
    能性較高（高醫眼科六月十三、十四日病歷記載之眼部其他變化亦應為陳舊性）
    ，此可由北醫與高醫病歷分別記載陳先生有失明並且有斜視可印證。因為一般來
    說，視力嚴重喪失一段時日之後才會出現斜視。此外，本案因時隔久遠，且病人
    之眼球病灶已達無光覺，故實難經由進一步檢查來判斷原因。」，告訴人丁○○
    雖指稱其受傷前左眼尚可看見云云，然依據北醫九十一年六月十日病歷資料記載
    左眼為失明，且其出具診斷證明書為左頰腫、左眼結膜充血。再參酌高醫函：「
    說明二、陳君於九十一年六月十三日初次就診，當時左眼失明，經診斷為視網膜
    全剝離所致。三、陳君罹病應已有一段時日，而造成視網膜全剝離原因，本院無
    從得知，其視力並無治癒恢復可能。」，參酌證人劉永弘證述及上開病歷及鑑定
    ，告訴人丁○○左眼失明顯非六月十日傷害所造成，告訴人丁○○此部分指訴應
    不足採信。從而，被告丙○○傷害行為僅造成告訴人丁○○左頰腫、左眼結膜充
    血，其左眼失明與傷害並無因果關係存在，公訴人認被告丙○○係犯傷害致重傷
    害罪容有誤會，起訴法條應予變更。本院考慮上述情節，並參酌被告等素行狀況
    、犯罪原因與手段、家境狀況、教育程度、平日有正當職業、其行為對被害人所
    生危害程度、犯罪後態度等一切情狀，分別量處如主文所示之刑，並均諭知易科
    罰金之折算標準。
三、據上論斷，爰依刑事訴訟法第二百九十九條第一項前段、第三百條、刑法第二百
    七十七條第一項、第四十一條第一項、罰金罰鍰提高標準條例第一條前段、第二
    條，判決如主文。
本案經檢察官王怡菁到庭執行職務
中      華      民      國      九十二      年    六    月      十一    日
                                臺灣臺北地方法院刑事第九庭
                                                    法  官  薛中興
右正本證明與原本無異。
如不服本判決，應於判決送達後十日內，向本院提出上訴狀（應附影本）。
                            書記官  王黎輝
中      華      民      國      九十二      年    六    月      十一    日
附錄本案所犯法條全文
中華民國刑法第二百七十七條
傷害人之身體或健康者，處三年以下有期徒刑、拘役或一千元以下罰金。
犯前項之罪因而致人於死者，處無期徒刑或七年以上有期徒刑；致重傷者，處三年以
上十年以下有期徒刑。


司法院資訊處製作；財團法人民間司法改革基金會備份。
